臺灣高等法院刑事判決　　　　　　　　　　　　　　九十一年度上易字第一九六號
　　上　訴　人
　　即　自訴人　捷大科技股份有限公司
　　代　表　人　乙○○
　　自訴代理人　丙○○
　　被　　　告　甲○○
　　選任辯護人　胡盈州
　　　　　　　　邱昱宇
　　　　　　　　陳麗芬
右上訴人因被告侵占等案件，不服臺灣台北地方法院九十年度自更（一）字第一○號
，中華民國九十年十二月十二日第一審判決，提起上訴，本院判決如左：
    主  文
上訴駁回。
    理  由
一、本件自訴意旨略以：被告甲○○係捷大科技股份有限公司（下稱捷大公司）董事
    長，自訴人代表人乙○○係捷大公司監察人，自訴人經股東告知，被告透過趙麗
    梅指示公司前任總經理魯永強，將公司投資大陸北京特瑞公司所得盈餘總計美金
    三十九萬九千七百六十八點二二元之款項，匯交至被告為負責人之香港捷大國際
    公司設於上海商業銀行，帳號ＣＵ００三五二號之帳戶予自訴人公司，經自訴人
    多次要求被告提出會計簿冊，以查核該筆款項時，竟赫然發現公司雖製有各年度
    資產負債表、損益表，但相關總帳、明細帳、傳票、憑證等簿冊文件無一完整，
    尤有甚者，所有帳冊資料中均未見有該筆美金款項入帳，自訴人委律師函請被告
    說明未果，因認被告涉有背信、侵占等罪嫌云云。
二、按法人為被害人時提起自訴，對自訴狀內所記載之代表人，當事人如有爭執，受
    訴法院應依職權加以調查，經調查結果，其自訴狀所記載之代表人，如非為真正
    有代表權之代表人，或其代表權有瑕疵，其自訴狀自屬不合程式；又第二審法院
    認為上訴有三百六十二條前段之情形（不合法律上之程式）者，應以判決駁回之
    ，刑事訴訟法第三百六十七條前段定有明文。
三、經查公司法第二百十六條第三項規定「公司與監察人間之關係，從民法關於委任
    之規定」，而民法第五百四十九條規定，當事人之一方得隨時終止委任，故監察
    人不論是否有任期，或其事由如何，得為一方之辭任，不須經公司之承諾。經本
    院函詢主管機關經濟部，亦覆稱：監察人欲辭去職務（終止委任契約），仍有民
    法第五百四十九條等相關規定之適用，此有經濟部九十一年六月二十五日經商字
    第○九一○二一二二七七○號函乙紙在卷可憑。本件自訴人之代表人乙○○已於
    八十九年五月二十六日以國內快捷，發函給捷大公司代表人甲○○，說明其原任
    捷大公司監察人職務自八十九年三月十三日屆滿後，不論是否改選其均不再擔任
    董監事任何職務，捷大公司代表人甲○○亦於同日收受該函，已據乙○○、甲○
    ○所不爭執，並有乙○○八十九年五月二十六日致捷大公司函、國內快捷信封影
    本各一紙在卷可稽（見本院卷被上證一）。足見乙○○已有辭任捷大公司監察人
    一職之意思表示，且依且依民法第九十五條規定，其意思表示應於到達捷大公司
    時生效，故乙○○辭任之意思表示應以此函到達捷大公司董事長甲○○時生效，
    即自八十九年五月二十六日起，乙○○已無捷大公司監察人身分。縱捷大公司尚
    未為監察人之變更登記，依公司法第十二條規定，亦僅不得以其事項對抗第三人
    。本件自訴代表人乙○○既於八十九年五月二十六日起辭任捷大公司監察人身分
    ，自無權代表捷大公司提起上訴，又乙○○辭任捷大公司監察人後，迄今未改選
    監察人，為兩造所陳明，該公司既未選任監察人，即無從命其補正新任監察人代
    表自訴人行使訴訟權，依首揭規定，其上訴不合法，應予駁回。
據上論斷，應依刑事訴訟法第三百六十七條前段，判決如主文。
中      華      民      國      九十一      年      八    月      七    日
                              臺灣高等法院刑事第二十一庭
                                  審判長法  官  葉  騰  瑞
                                        法  官  江  國  華
                                        法  官  莊  明  彰
右正本證明與原本無異。
不得上訴。
                                        書記官  廖  嫣  雯
中      華      民      國      九十一      年      八    月      八    日
